ACORDAO-COMPLETO-2420381

ACÓRDÃO 8267/2020 ATA 26/2020 - SEGUNDA CÂMARA

VISTOS, relatados e discutidos estes Embargos de Declaração opostos pela empresa Capital Construção, Indústria, Serviços e Comércio Ltda. contra o Acórdão 6186/2020-TCU-Segunda Câmara, prolatado no bojo desta Tomada de Contas Especial instaurada pelo Departamento do Programa Calha Norte/Ministério da Defesa, em face da omissão no dever de prestar contas dos recursos repassados ao município de Alto Alegre/RR, por força do Convênio 262/PCN/2013, que tinha por escopo a reforma de estádio de futebol naquela localidade.
ACORDAM os Ministros do Tribunal de Contas da União, reunidos em sessão da 2ª Câmara, ante as razões expostas pelo Relator, em:
9.1. com fundamento nos arts. 32, inciso II, e 34 da Lei 8.443/1992, conhecer dos presentes Embargos de Declaração, para, no mérito, negar-lhes provimento; e
9.2. dar ciência desta Deliberação à embargante.

Embargos de Declaração opostos contra o Acórdão 6.186/2020  2ª Câmara, proferido em Tomada de Contas Especial instaurada por omissão no dever de prestar contas dos recursos repassados ao município de Alto Alegre/RR por força do Convênio 262/PCN/2013, que tinha por escopo a reforma de estádio de futebol naquela localidade.

Segunda Câmara

Município de Alto Alegre/RR.

3. Embargante: Capital Construção, Indústria, Serviços e Comércio Ltda. (22.890.123.0001-88).

13.1. Ministros presentes: Ana Arraes (Presidente), Aroldo Cedraz e Raimundo Carreiro.
13.2. Ministro-Substituto convocado: Augusto Sherman Cavalcanti.
13.3. Ministros-Substitutos presentes: Marcos Bemquerer Costa (Relator) e André Luís de Carvalho.

MARCOS BEMQUERER

Ministro-Substituto Marcos Bemquerer Costa.

Trata-se dos Embargos de Declaração opostos pela empresa Capital Construção, Indústria, Serviços e Comércio Ltda. em face do Acórdão 6186/2020-TCU-Segunda Câmara, proferido nos autos desta Tomada de Contas Especial instaurada pelo Departamento do Programa Calha Norte/Ministério da Defesa - DPCN contra o Sr. José de Arimateia da Silva Viana, ex-prefeito de Alto Alegre/RR (gestão: 1º/1/2013 a 31/12/2016) , e o Sr. Pedro Henrique Wanderley Machado, atual prefeito (gestão: 2017 a 2020) , em vista da omissão no dever de prestar contas dos recursos repassados por força do Convênio 262/PCN/2013, que tinha por escopo a reforma de estádio de futebol naquele município.
2.	Na sessão ordinária do dia 2/6/2020, esta Câmara decidiu, entre outras medidas, julgar irregulares as contas da sociedade empresária Capital Construção, Indústria, Serviços e Comércio Ltda., condenando-a solidariamente ao pagamento de débito quantificado no processo, bem como aplicou-lhe a multa proporcional ao dano no valor de R$ 35.000,00 (peça 27) .
3.	Irresignada com essa deliberação, a embargante sustenta haver omissão e contradição no Acórdão precitado (peça 46) .
	É o Relatório.

não há.

Não atuou.

EMBARGOS DE DECLARAÇÃO. DECISÃO PROFERIDA NOS AUTOS DE TOMADA DE CONTAS ESPECIAL. RAZÕES RECURSAIS INSUFICIENTES PARA ALTERAR O ACÓRDÃO ATACADO. REDISCUSSÃO DE MÉRITO DE QUESTÕES ASSENTADAS POR ESTA CORTE. INADEQUABILIDADE DA VIA RECURSAL ELEITA. CONHECIMENTO DOS DECLARATÓRIOS. NÃO PROVIMENTO.

TOMADA DE CONTAS ESPECIAL (TCE)

não atuou.

Trata-se dos Embargos de Declaração opostos pela empresa Capital Construção, Indústria, Serviços e Comércio Ltda. em face do Acórdão 6186/2020-TCU-Segunda Câmara. 
2.	O decisum vergastado foi proferido nestes autos da Tomada de Contas Especial deflagrada pelo Departamento do Programa Calha Norte/Ministério da Defesa - DPCN contra o Sr. José de Arimateia da Silva Viana, ex-prefeito de Alto Alegre/RR (gestão: 1º/1/2013 a 31/12/2016) , e o Sr. Pedro Henrique Wanderley Machado, atual prefeito (gestão: 2017 a 2020) , em vista da omissão no dever de prestar contas dos recursos repassados por força do Convênio 262/PCN/2013, que tinha por finalidade a reforma de estádio de futebol naquele município.
3.	Mediante o Acórdão 6.186/2020, esta Câmara decidiu, em essência: a) excluir o nome do Sr. Pedro Henrique Wanderley Machado da relação jurídico-processual instaurada pela Tomada de Contas Especial; b) julgar irregulares as contas do Sr. José de Arimatéia da Silva e da empresa Capital Construção, Indústria, Serviços e Comércio Ltda., condenando-os solidariamente ao débito parcial quantificado no processo, com aplicação da multa individual proporcional ao dano prevista no art. 57 da Lei 8.443/1992, no valor de R$ 35.000,00, ante a reprovabilidade de conduta e a gravidade das faltas praticadas; c) autorizar o parcelamento, caso requerido, e a cobrança judicial das dívidas, bem como encaminhar cópia do Acórdão à Procuradoria da República no Estado de Roraima.
4.	Irresignada, a empresa opôs Embargos de Declaração, alegando omissão e contradição no decisum (peça 46) .
5.	Acerca da admissibilidade do recurso, tendo em vista que foram invocados os vícios precitados na decisão atacada e igualmente foram preenchidos os demais requisitos estabelecidos no art. 34, § 1º, da Lei 8.443/1992, entendo que os Aclaratórios devem ser conhecidos.
6.	A respeito do mérito recursal, sob o pálio de supostas omissões e contradições, a embargante aduz, em substância, que: a) não restaram esclarecidos os elementos probantes que serviram de base para fundamentar o acórdão recorrido, uma vez que a fiscalização do DPCN concluiu que as obras não apresentaram qualquer serventia, a unidade técnica interpretou que 75,58% dos serviços foram executados e a decisão embargada apontou para 78,02% de implementação da reforma; b) não houve identificação das "pessoas" mencionadas no Relatório do DPCN; e c) os serviços referentes ao muro, substituição dos alambrados, mureta do alambrado, cobertura de área destinada aos técnicos foram executados pela empresa ora recorrente. 
7.	Ao fim de seu arrazoado, a embargante requer ao Tribunal que sejam os Declaratórios conhecidos, para corrigir os possíveis vícios e para fins de prequestionamento da matéria, com vistas a interposição de subsequentes recursos nesta Corte.
II
8.	As questões suscitadas pela recorrente foram integralmente examinadas no Acórdão 6186/2020-TCU-Segunda Câmara, consoante passo a esclarecer. 
9.	A primeira vergasta refere-se a redarguições quanto ao acervo probatório e à execução das obras. Sustenta a embargante que não ficaram evidenciados os elementos de prova que fundamentaram a deliberação recorrida, uma vez que o tomador de contas concluiu que a reforma era inservível e, posteriormente, nesta Corte, a unidade técnica compreendeu que 75,58% dos serviços foram implementados e a decisão atacada registrou 78,02% de execução do convênio.
10.	Esse tema foi objeto de longânime e vertical análise na Proposta de Deliberação que impulsionou a decisão objurgada. Principio por reproduzir trecho inicial da aludida Proposta que elucida parte da matéria:  
"17. Outro quesito que deve ser esclarecido de forma preambular refere-se à suposta imprestabilidade da obra. Como visto no Relatório precedente e na síntese acima, esse foi o entendimento do tomador de contas, que, por consequência, propôs a devolução integral dos valores repassados à municipalidade. Em interpretação antípoda, a unidade técnica compreendeu que o objeto da obra apresenta condições de aproveitabilidade. 
18. Creio que a linha de exegese defendida pela Secex/TCE apresenta plena aderência à situação fática delineada nos autos e à documentação coligida ao processo, consoante passo a explicar. 
19. Rememora-se que a empresa acostou aos autos fotografias com a finalidade de comprovar a execução do empreendimento que estava ao seu encargo.
20. Não se desconhece que esta Casa de Contas tem remansoso entendimento acerca do valor probatório restrito das fotos, haja vista que esses elementos, por si sós, são frágeis para atestar a execução de obras, o nexo de causalidade entre receitas e despesas incorridas e, mormente no caso de empresa, o cumprimento finalístico do objeto contratado. Cito, entre outros, os seguintes Acórdãos: 7.200/2018 (de minha relatoria) e 9.953/2016 (rel. min. subst. André de Carvalho) , ambos da 2ª Câmara. 
21. Nada obstante essa interpretação consolidada no magistério jurisprudencial desta Corte, a Secex/TCE bem comparou as imagens fotográficas produzidas pelo DPCN e pela empresa, afirmando que se trata da mesma obra e que está evidenciada a servibilidade da reforma por que passou o estádio de futebol do município de Alto Alegre/RR. Compulsando o acervo probatório, chego à conclusão de que há similitude entre as imagens (fotos) oferecidas pelo DPCN e pela sociedade empresária.
22. Ainda que não se levasse em consideração as fotografias, do alto percentual de execução física do objeto, das demais observações lançadas no Relatório de vistoria técnica e especialmente da relação de serviços discriminados (no aludido Relatório) pela equipe do DPCN, sobressai a interpretação de que a reforma do bem público municipal foi parcialmente implementada e de que há cristalina possibilidade de a comunidade usufruir do empreendimento, pois, como frisou a unidade técnica, 'o estádio, mesmo que incompleto, pode ser utilizado para sua finalidade.'"
11.	Nota-se que foi adotada interpretação amplamente mais favorável à embargante, haja vista que se afastou a tese da imprestabilidade da reforma, acolhendo-se, de forma motivada, a exegese empreendida pela Secretaria de Controle Externo de Tomada de Contas Especial - SecexTCE de que parte da obra foi executada e de que era servível ao fim a que se destinava. Ou seja, partiu-se de uma hipótese de débito integral para um dano ao erário parcial, fundamentado em provas acostadas ao processo, especialmente no Relatório decorrente de vistoria in loco efetuada pelo DPCN. Lembro que o Tribunal, apesar de se valer da fiscalização precitada, não se vincula às conclusões do tomador de contas (imprestabilidade das obras) , porquanto tem autonomia e independência para exercer sua jurisdição de contas sobre os recursos da União, conforme outorga da Carta da República prevista no seu art. 71.
12.	Após assentar a questão preliminar acima, a decisão embargada foi além na análise das provas coligidas aos autos, sem se descuidar de assinalar as vulnerabilidades e incongruências que permeavam o Relatório produzido pelo DPCN acerca do sistema de drenagem, tanto é que majorou o percentual de implementação das obras, como se segue:
"36. Quanto ao ateste do sistema de drenagem, a sociedade empresária afirma que o funcionamento do sistema somente poderia ser avaliado caso a fiscalização ocorresse em dia de chuva. Aduz ainda que a equipe do DPCN não abriu as caixas de passagens para verificar o seu interior, os tubos existentes e seus caminhamentos.
37. A questão da drenagem exige maior cautela no exame, notadamente em face dos registros inconclusivos apostos no Relatório de Vistoria do tomador de contas. Para melhor compreensão da matéria, transcrevo parte do documento de referência que assim descreve as condições do sistema de drenagem e a forma como se desenvolveu a inspeção (peça 6, p. 13) : 
'Naquele momento, devido ao tempo ensolarado, não foi possível testar o sistema de drenagem implantado, assim a pedido desta equipe foi escavado pequeno trecho da grama, o que possibilitou ver o dreno em tubo pvc envolto em brita e manta. Infelizmente não foi possível atestar todas as caixas de passagens, em alvenaria, por terem sido cobertas com a grama e nas visíveis, parcela delas, sem tampa e/ou danificadas e sem o acabamento. Atentou-se que quando do teste do sistema de irrigação a água proveniente deste não foi absorvida pelo solo como deveria, o que põe em suspeita a sua finalidade. Registra-se que após consulta a operários, ali presentes, foram unanimes em opinar que quando chove há alagamento no campo de futebol.' (grifos meus) .
38. Percebe-se que o tomador de contas afirma que não foi possível 'testar o sistema de drenagem implantado' e que, após 'alguém' escavar a grama, constatou que no local havia dreno em tubo pvc envolto em brita e manta. Desses trechos, infere-se que houve a execução do serviço de drenagem, mas permanece a incerteza quanto à eficiência desse sistema.
39. As dúvidas aumentam com a assertiva de que a água não foi absorvida pelo solo 'como deveria' no 'teste do sistema de irrigação' (note-se que o teste ocorreu em outro sistema) e passa-se a 'suspeitar' da sua finalidade. Apesar de insinuar problemas, a equipe não especificou qual seria a absorção satisfatória ou quanto tempo a irrigação ficou ligada. Por fim, alguns operários consultados disseram à equipe que quando chove há alagamento no campo de futebol, o que, por si só, não compromete o serviço, ante a vagueza e a fragilidade da informação. 
40. Entendo que o Relatório do DPCN, nesse quesito de funcionamento do sistema de drenagem, não trouxe elementos suficientes para impugnar, em parte, a despesa em questão, especialmente por falta de base firme quanto à eficiência do sistema de drenagem do campo. Ao revés, a única assertiva categórica que se pode extrair do trecho acima colacionado - esta sim com bom grau de segurança -, refere-se ao seguinte fraseado: 'não foi possível testar o sistema de drenagem implantado.' 
41. Em vistorias, inspeções in loco e atividades fiscalizatórias quejandas, é necessário atestar, com razoável certeza, a implementação ou não das obras e serviços. Não se pode supor uma não execução e, sem fundamentos sólidos, propor débito decorrente dessa presunção. 
42. A toda evidência, estando diante de uma zona gris em relação à responsabilização por um débito inconsistente, esta Corte não deve impor o ressarcimento aos cofres públicos. Ao contrário, deve restringir a obrigação de recompor o erário àquele dano que seguramente está comprovado nos autos.
43. Diante desse contexto, creio que deve ser minorado do débito a ser imputado aos responsáveis a parcela correspondente a esse serviço, consoante passo a esclarecer.
44. O tomador de contas considerou a medição dos serviços para chegar ao percentual de implementação de 75,58%. Ou seja, dividiu-se o 'valor total executado' (R$ 1.075.333,86) pelo 'valor total previsto' (R$1.422.818,63) : R$ 1.075.333,86/R$1.422.818,63, o que resultou nas quotas de 75,58% de execução e, por conseguinte, de 24,42% de não execução (peça 6, 14-20) .
45. Rememora-se que a Secex/TCE calculou que o débito parcial deveria corresponder à fração não realizada do objeto, de 24,42% (100% - 75,58%) , ou seja, R$ 347.484,77 (R$ 1.422.818,63 x 24,42%) , e que, após ser proporcionalizado à razão dos recursos federais empregados na obra (97,75%) , o dano resultaria em R$ 340.361,31. 
46. Tendo em vista as razões acima gizadas, em que se defendeu não impugnar o 'funcionamento' do sistema de drenagem pela fragilidade dos registros da vistoria, o valor atribuído aos serviços executados aumenta de R$ 1.075.333,86 (peça 6, p. 20) para R$ 1.110.185,86. Explico: o subitem 'drenagem do campo de futebol' que apresentou, na medição, o 'valor executado' de R$ 81.656,08, passa à quantia de R$ 116.508,08, isto é, o 'valor executado' desse subitem será idêntico ao 'valor previsto', de forma a se entender que o serviço de drenagem foi integralmente implementado.
47. Essa modificação acresce à coluna 'valor total executado', que terá o quantum de R$ 1.110.185,86 (antes era de R$ 1.075.333,86) . Fixadas essas premissas e equacionando-se novamente essas grandezas (R$ 1.110.185,86/R$1.422.818,63) , chega-se ao percentual de 78,02% de execução e 21,98% de não execução. 
48. Em consequência, o débito parcial passa a corresponder à novel fração não realizada do objeto, de 21,98% (100% - 78,02%) , ou seja, R$ 312.735,53 (R$1.422.818,63 x 21,98%) , e, após ser proporcionalizado à razão dos recursos federais empregados na obra (97,75%) , resultará em dano de R$ 305.698,98."
13.	Percebe-se, à guisa cristalina, que o decisum atacado está firmado no Relatório de Vistoria do DPCN. Nada obstante, a Proposta de Deliberação acolhida pela 2ª Câmara não se descurou de sujeitar essa prova a exame aprofundado, afastando as conclusões indevidas do tomador de contas de imprestabilidade da obra, pois a relação de serviços discriminados (no próprio Relatório produzido pela equipe do DPCN) registrava que a reforma do bem público municipal foi parcialmente implementada e que havia possibilidade de a população local usufruir do empreendimento (campo de futebol) .
14.	Igualmente houve atenção às insuficiências do Relatório, tendo a deliberação a cautela de não imputar débito no quesito referente ao sistema de drenagem do campo, ante a fragilidade específica constatada na vistoria do serviço em questão, que indevidamente presumia uma não execução, sem se basear em fundamentos sólidos. Por conseguinte, o decisum se restringiu a impor a obrigação de ressarcir ao erário somente na parte em que o dano estava seguramente comprovado nos autos.
III
15.	A outra vergasta oferecida pela recorrente se refere à não identificação de "pessoas" mencionadas no Relatório do DPCN. Para exemplificar a sua assertiva, a embargante transcreveu os seguintes trechos da decisão atacada (grifos acrescidos) :
"34. No mesmo Relatório, a equipe do DPCN descreveu que (peça 6, p. 13 e 14) : a) 'a fiação se restringiu, somente, a um dos postes, o mais próximo da subestação, que segundo informações colhidas no local, foi produzido para teste'; 
 (...) 
38. Percebe-se que o tomador de contas afirma que não foi possível 'testar o sistema de drenagem implantado' e que, após 'alguém' escavar a grama, constatou que no local havia dreno em tubo pvc envolto em brita e manta. Desses trechos, infere-se que houve a execução do serviço de drenagem, mas permanece a incerteza quanto à eficiência desse sistema.'
16.	O segundo fragmento (item 38) trata do sistema de drenagem que foi objeto de ressalva crítica na decisão recorrida, como amplamente explicado acima. 
17.	Quanto ao primeiro excerto (item 34) , o decisum reproduziu fraseado que constava do Relatório do DPCN. É comum que em inspeções, vistorias e atividades dessa natureza as equipes de fiscalização se valham de testemunhos de residentes locais com vistas a complementar suas observações, registros e conclusões, ainda que não discriminem os nomes e os dados de qualificação (identidade, CPF etc.) dessas pessoas. 
18.	Exigir que os fiscais adotassem providências na linha de identificar as pessoas consultadas em seu Relatório seria medida desnecessária, porque o mais relevante foi a observação in loco que o grupo inspecionador fez das obras, constatando os serviços que foram executados (quantitativa e qualitativamente) e o atingimento das finalidades inicialmente acordadas, de forma a trazer maiores elementos ao processo.
19.	Em específico, percebe-se que o aresto (item 34) se referiu à descrição do tomador de contas de que "a fiação se restringiu, somente, a um dos postes, o mais próximo da subestação, que segundo informações colhidas no local, foi produzido para teste". Nota-se que a apuração acerca da ausência de fiação decorreu de verificação direta da equipe do DPCN. A notícia ofertada pelos residentes locais, aposta ao documento (Relatório) , cuidou singelamente de fornecer uma explicação sobre o único poste que foi contemplado com fios.
20.	De ressaltar que, caso fosse desconsiderado esse esclarecimento (prestado pelos locais) , a irregularidade permaneceria incólume, uma vez que a iluminação do campo de futebol ficou comprometida, por falta de parte da fiação. 
21.	Aliás, como sói ocorrer nestes autos, o problema da fiação foi igualmente objeto de exame na Proposta de Deliberação que conduziu a decisão recorrida, verbis:
"32. Alegou ainda a defendente que o atesto da ligação de energia dos refletores só poderia ocorrer se a fiscalização fosse efetuada à noite e com o acendimento dos refletores. 
33. Compulsando o Relatório do grupo de técnicos do DPCN, verifico que constam os seguintes registros, entre outros, acerca do item de serviço 'iluminação' (peça 6, p. 19) : 
	Item
	Preço total previsto em R$
	Preço total executado em R$

	Cabo 50 mm2
	24.224,22
	7.267,27

	Cabo 35 mm2
	15.777,03
	4.733,11

	Cabo 25 mm2
	2.770,56
	831,17

	Cabo 10 mm2
	2.667,60
	800,28

	Fornecimento e instalação de caixa de passagem pré-moldada
	1.974,21
	1.161,30

	Total (1) 
	85.165,29
	52.483,77

 (1) há outros itens no Relatório inserto à peça 6, referente à iluminação; a citação acima é meramente exemplificativa.
34. No mesmo Relatório, a equipe do DPCN descreveu que (peça 6, p. 13 e 14) : a) 'a fiação se restringiu, somente, a um dos postes, o mais próximo da subestação, que segundo informações colhidas no local, foi produzido para teste'; b) 'os refletores estão no quantitativo previsto no projeto, embora não tenha sido possível testá-los, salvo os do único poste alimentado;' c) 'não foi possível certificar todas as caixas de passagens, em alvenaria, por terem sido cobertas com a grama e nas visíveis, parcelas delas, sem tampa e/ou danificada e sem o devido acabamento;' d) 'os disjuntores instalados no quadro de distribuição divergem dos especificados no projeto, tanto no quantitativo quanto na amperagem (menor capacidade) ;' e e) 'o aterramento não está em consonância com as normas técnicas.'
35. Depreende-se da tabela acima e das demais observações do tomador de contas que, no quesito iluminação, não houve aplicação de todos os materiais e alguns itens diferiram dos previstos no projeto do empreendimento. Em consequência, a alegação da empresa (de que somente se a fiscalização ocorresse à noite e com o acendimento dos refletores se poderia constatar a transmissão de energia aos refletores) não merece prosperar, uma vez que as provas indicam a ausência dos itens especificados supra, como os fios faltantes que levariam a corrente elétrica até os refletores. Naturalmente, esse fato pôde ser constatado de modo simples pela equipe, independentemente de a vistoria ter sido conduzida durante o dia ou à noite. Logo, entendo que essa irregularidade comprometeu a iluminação do estádio objeto do Convênio 262/PCN/2013." 
IV
22.	A última vergasta apresentada cuida da suposta execução dos serviços referentes ao muro, substituição dos alambrados, mureta do alambrado, cobertura de área destinada aos técnicos. Esses itens foram objeto de impugnações parciais pelo tomador de contas e a empresa ora embargante nem sequer contestou tais irregularidades em suas alegações de defesa oferecidas em fase processual anterior, uma vez que se limitou a redarguir os itens concernentes à drenagem e à fiação já examinados acima.
23.	Nada obstante, o quesito mencionado pela recorrente nessa vergasta não passou despercebido na decisão embargada:
" (...) o débito parcial passa a corresponder à novel fração não realizada do objeto, de 21,98% (100% - 78,02%) , ou seja, R$ 312.735,53 (R$1.422.818,63 x 21,98%) , e, após ser proporcionalizado à razão dos recursos federais empregados na obra (97,75%) , resultará em dano de R$ 305.698,98.
49. Esse valor do débito corresponde a itens do empreendimento executados parcialmente, conforme Relatório do tomador de contas: parte elétrica, reforma do muro, substituição do alambrado, reforma da mureta do alambrado, cobertura de área destinada aos técnicos etc."
24.	Como se nota da transcrição, houve a indicação dos atos irregulares praticados, cujos fundamentos se referiram à prova produzida no processo mediante inspeção in loco empreendida pelo DPCN.
V
25.	Nesse contexto, percebe-se que as alegadas omissões e contradições não se sustentaram, porquanto são inexistentes e especialmente porque todas as questões suscitadas pela embargante foram examinadas na deliberação atacada, à guisa cristalina, precisa e simétrica. 
26.	De mais a mais, depreende-se que o objetivo da sociedade empresária ao manejar o presente recurso é revolver o mérito do Acórdão 6186/2020-TCU-Segunda Câmara. 
27.	Registro o desacerto da via recursal eleita pela recorrente para manifestar sua irresignação contra os dispositivos fixados na deliberação recorrida, haja vista que os Declaratórios não se prestam à alteração do mérito das decisões atacadas, pois têm a finalidade de corrigir os defeitos da deliberação, nos termos do que dispõe o art. 34, caput, da Lei 8.443/1992.
28. 	No caso dos autos, a defendente procura fazer valer seu desiderato na via estreita dos Embargos de Declaração, buscando rediscutir o mérito de matéria já assentada por este Colegiado à luz do que seria mais favorável aos seus interesses. Tal desígnio não deve ocorrer por meio da espécie recursal dos Aclaratórios para a pretensão de reformar o Acórdão combatido.
29. 	Nessa linha tem sido a jurisprudência deste Tribunal (v. g.: Acórdãos 2.635/2015, rel. min. Bruno Dantas, 291/2015, rel. min. Walton Alencar Rodrigues, ambos do Plenário) , bem como do Supremo Tribunal Federal (v. g.: RE 327376/PR, DJ 12/06/2002, AI 423108 AgR-ED/DF, DJ 18/02/2005; AI 455611 AgR-ED/RS, DJ 18/02/2005; AI 488470 AgR-ED/RS, DJ 18/02/2005) . A exemplo, reproduzo trecho de decisão monocrática exarada pelo Ministro Carlos Velloso no RE 327376/DF:
"Não cabe, por outro lado, em sede de embargos de declaração, rediscutir a matéria decidida, para modificar o julgado em sua essência ou substância (...) . Inviável, portanto, o RE, nego-lhe seguimento."
30.	Dessa forma, não há guarida no meio processual escolhido pela defendente para revisitar o mérito de questões já examinadas pelo Tribunal, cabendo à irresignada com o teor da deliberação emitida se valer das vias recursais adequadas para provocar a reapreciação da matéria por esta Casa de Contas. 
	Pelo exposto, manifesto-me por que seja adotada a deliberação que ora submeto a este Colegiado.
	
T.C.U., Sala de Sessões, em 4 de agosto de 2020.
MARCOS BEMQUERER COSTA
						       Relator